【裁判字號】    98,消債抗,372
【裁判日期】    980805
【裁判案由】    聲請更生程序
【裁判全文】
臺灣高雄地方法院民事裁定           98年度消債抗字第372號
抗  告  人  甲○○
                        號
上列抗告人因消費者債務清理事件聲請更生，對於中華民國98年
5 月15日本院98年度消債更字第791 號裁定提起抗告，本院裁定
如下：
    主  文
抗告駁回。
抗告程序費用新台幣壹仟元由抗告人負擔。
    理  由
一、抗告意旨略以：抗告人目前每月收入僅有新台幣（下同）15
    ,000 元 ，如依最大債權行銀行中國信託商業銀行股份有限
    公司（下稱中信商銀）之要求每月償還8,000 元，則僅餘7,
    000 元，實不足以維持生活。原審既認抗告人之大哥、二哥
    已按月分別支付抗告人母親劉李玉蘭扶養費用3,000 元、2,
    000 元，然在計算扶養義務人每月應分擔之金額，於扶養人
    數之計算時，卻漏未將抗告人之大哥、二哥扣除，致平均分
    擔額更形減少，並非可採。又伊無擔保或無優先權之債務總
    額未逾1,200 萬元，復未經法院裁定開始清算程序或宣告破
    產，自得聲請更生。原裁定逕予駁回聲請，顯有違誤等情，
    爰依法提起本件抗告，並聲明：原裁定廢棄，准為更生之聲
    請。
二、按，「債務人不能清償債務或有不能清償之虞者，得依本條
    例所定更生程序，清理其債務」；「債務人無擔保或無優先
    權之債務總額未逾1,200 萬元者，於法院裁定開始清算程序
    或宣告破產前，得向法院聲請更生」消費者債務清理條例（
    下稱消債條例）第3 條、第42條第1 項分別定有明文。
三、經查：
(一)抗告人主張其有上開債務，並依消債條例之規定，向最大債
    權金融機構中信商銀申請協商後，遭該銀行以抗告人不願接
    受能力顯足以負擔之方案而致協商不成立等情，業據抗告人
    提出債權人清冊、戶籍謄本、前置協商不成立通知書、財團
    法人金融聯合徵信中心當事人查詢個人資料（信用報告）回
    覆書、95年、96年稅務電子閘門財產所得調件明細表為證（
    見原審卷第23頁至第25頁、第30頁、第28頁、第10頁至第18
    頁、第21頁至第22頁），堪認屬實。故本件應審酌者為抗告
    人是否已陷於不能清償債務或有不能清償之虞。
(二)抗告人於民國95年及96年間之收入分別為256,922 元、218,
    00 0元，平均每月收入約為21,410元、18,167元（計算式＝
    256,922 元÷12個月；218,000 元÷12個月，元以下四捨五
    入），有上開95年、96年財產所得明細表足證。又抗告人並
    未提出現有何減少收入之證明，倘參諸抗告人勞、健保之投
    保薪資金額分別為18,300元、21,000元，暨勞、健保投保之
    薪資等級較高，日後所得請領之保險金固然較多，然投保期
    間所須支出保費亦較多，衡情，不致於低薪高報，故抗告人
    主張其每月收入僅1,5000元，已非可採。再參諸抗告人於97
    年8 月間向中信商銀申請前置協商時，出具之前置協商收入
    切結書記載其每月收入約18,000元乙節以觀，益徵抗告人每
    月之實際薪資收入應依上開財產所得收入及勞健保資料，認
    定每月應約有18,167元至21,000元，較符實情。
(三)另關於抗告人每月必要生活費用支出部分，並未提出全部憑
    證以資證明，無從審酌是否均屬必要之費用，此部份因消債
    條例之立法目的，係為使不幸陷入經濟困境之人得以清理債
    務、重建生活，並在清理過程中能保有符合人性尊嚴之最低
    基本生活，而非維持債務人過去慣常之寬裕生活，是以如任
    由抗告人主張其基本生活費用之數額，將造成揮霍無度以致
    清償能力降低，反而易使更生程序無從進行。因此，本院參
    酌抗告人目前居住在臺灣省高雄縣，認應以內政部所公告之
    98年度台灣省每人每月最低生活費用9,660 元為標準，計算
    抗告人每月必要之生活費用始屬合理。再抗告人主張須扶養
    其母劉李玉蘭，並提出戶籍謄本及家族系統表為證（見原審
    卷第30頁、第31頁），倘參酌劉李玉蘭與抗告人共同居住於
    高雄縣乙節以觀，其扶養費亦應以高雄縣最低生活費9,660
    元計算。又劉李玉蘭每月已自其長子及次子領取3,000 元、
    2,000 元（共5,000 元）供生活之用，每月並領取老人補助
    3,000 元，此為抗告人所自承，並有公務電話紀錄可稽（見
    原審卷第32頁、第81頁），是其母每月已領取之扶養費及補
    助費為8,000 元，其母每月至多不足最低生活費僅有1,660
    元，此部分如由其他扶養義務人3 人（扣除已給付3,000 元
    、2,000 元之長子及次子）共同負擔，抗告人應負擔之扶養
    費應為553 元（計算式＝1,660 元÷3 ＝553 元，元以下四
    捨五入），始屬合理。
(四)是以抗告人每月既約有18,167元至21,000元之收入，扣除其
    必要之生活費標準9,660 元及其母之扶養費553 元後，每月
    約餘7,954 至10,787元足供清償債務。而抗告人前與最大債
    權銀行中國信託商業銀行前置協商時，該行提出之協商方案
    為179 期，每期為7,900 元，有中信商銀98年7 月24日民事
    陳報狀1 份（見本院卷第17頁）在卷可憑，是抗告人依其收
    入剩餘情形，應得以依前開還款方案按期清償所積欠債務，
    自難認其有不能清償債務之情事。
四、綜上所述，本件抗告人聲請更生，既無不能清償債務之情事
    ，應屬聲請更生之要件不備，又無從補正，依首揭條文之意
    旨，自應駁回其更生之聲請。原裁定據此駁回抗告人更生之
    聲請，於法並無違誤，抗告意旨猶執前詞，指摘原裁定不當
    ，為無理由，應予駁回。
五、據上論結，本件抗告為無理由，依消費者債務清理條例第15
    條，民事訴訟法第495 條之1 第1 項、第449 條第1 項、第
    78條，裁定如主文。
中    華    民    國    98    年    8     月    5     日
                  民事第五庭  審判長法  官  李昭彥
                                    法  官  洪榮家
                                    法  官  李育信
上為正本係照原本作成。
本件不得再抗告。
中    華    民    國    98    年    8     月    5     日
                                    書記官  林玉珊


司法院資訊處製作；財團法人民間司法改革基金會備份。
